臺灣新北地方法院刑事判決
111年度金訴字第887號
聲  請  人  臺灣新北地方檢察署檢察官
被      告  賴俊吉


上列被告因洗錢防制法等案件，經檢察官聲請簡易判決處刑（11
1年度偵字第4863號），本院認不宜以簡易判決處刑（原案號：1
11年度金簡字第382號），改依通常程序審理，判決如下：
    主  文
本件公訴不受理。
    理  由
一、聲請簡易判決處刑意旨係以：被告賴俊吉知悉依一般社會生
    活之通常經驗，一般人無故取得他人金融帳戶使用之行徑常
    與財產犯罪之需要密切相關，而應有相當之智識程度可預見
    提供其所開立金融帳戶之提款卡及密碼等資料與不明成年人
    士使用，將有被詐欺集團利用作為詐欺取財轉帳匯款等犯罪
    工具之虞，俾於取得贓款及掩飾犯行不易遭人追查，惟仍基
    於縱有人持以犯罪，亦不違反其本意之幫助洗錢及詐欺取財
    之不確定故意，於民國110年9月17日21時30分許，在新北市
    ○○區○○路0段000巷00號住處，將其申設之中國信託商業銀行
    帳號000-000000000000號帳戶（下稱中信銀行帳戶）之存摺
    、提款卡及密碼，以每15日為1期，租借1期新臺幣（下同）
    3000元至4000元之代價，交付與「阿澤」及其所屬之詐欺集
    團成員，作為收受、提領款項及轉帳匯款使用。嗣該詐欺集
    團所屬成員於取得上開帳戶後，意圖為自己不法之所有，以
    社交軟體「全民PARTY」暱稱「李祥」與告訴人陳采婷聯繫
    ，佯稱投資虛擬貨幣交易平台可以獲利云云，致陳采婷陷於
    錯誤，依詐欺集團之指示，陸續於110年9月29日、110年10
    月4日、110年10月6日，匯入10萬元、20萬元、10萬元(共計
    40萬元)至上開帳戶內，並旋遭提領一空。嗣經陳采婷向警方
    報案，始悉上情。因認被告係犯刑法第30條第1項、第339條
    第1項、洗錢防制法第14條第1項之幫助詐欺取財罪及幫助洗
    錢罪嫌等語。
二、按已經提起公訴或自訴之案件，在同一法院重行起訴者，應
    諭知不受理之判決，並得不經言詞辯論為之，刑事訴訟法第
    303條第2款、第307條分別定有明文。所謂「同一案件」，
    乃指前後案件之被告及犯罪事實俱相同者而言，既經合法提
    起公訴或自訴發生訴訟繫屬，即成為法院審判之對象，而須
    依刑事訴訟程序，以裁判確定其具體刑罰權之有無及範圍，
    自不容許重複起訴，檢察官就同一事實無論其為先後兩次起
    訴或在一個起訴書內重複追訴，法院均應依刑事訴訟法第
    303條第2款就重行起訴之同一事實部分諭知不受理之判決，
    以免法院對僅有同一刑罰權之案件，先後為重複之裁判，或
    更使被告遭受二重處罰之危險，此為刑事訴訟法上「一事不
    再理原則」。又所稱「同一案件」包含事實上及法律上同一
    案件，舉凡自然行為事實相同、基本社會事實相同（例如加
    重結果犯、加重條件犯等）、實質上一罪（例如吸收犯、接
    續犯、集合犯、結合犯等）、裁判上一罪（例如想像競合犯
    等）之案件均屬之。合先說明。
三、經查：
　㈠被告賴俊吉依一般社會通常生活經驗，可預見將金融機構帳
    戶交由他人使用，可能幫助詐欺集團詐欺社會大眾轉帳或匯
    款至該帳戶，作為收受、提領特定犯罪所得使用，提領後即
    會產生遮斷金流以逃避國家追訴、處罰之效果，竟基於縱將
    帳戶資料交給他人，他人可能利用該帳戶犯詐欺取財罪，並
    利洗錢之實行，亦不違背其本意之幫助犯意，於民國110年9
    月16日或17日21時許，在新北市○○區○○路0段000巷00號住處
    ，將其所申辦之中國信託商業銀行帳號000000000000號帳戶
    （下稱中信帳戶）之存摺、提款卡、密碼及網銀門號，以每
    半個月新臺幣（下同）3,000元之代價，提供予僅知綽號「
    阿澤」之友人(經其指認真實姓名為黃孟澤，另行通緝中)及
    其所屬之詐騙集團成員使用。嗣黃孟澤及其所屬之詐騙集團
    成員取得上開中信帳戶後，即共同意圖為自己不法之所有，
    基於詐欺取財、洗錢之犯意聯絡，於如附表所示之詐騙時間
    ，以如附表所示之詐騙手法，詐騙如附表所示之人，致附表
    所示之人陷於錯誤，依該詐騙集團成員指示，於如附表所示
    之匯款時間，將如附表所示之金額匯至上開中信帳戶內。嗣
    如附表所示之人發覺有異，報警處理，而查悉上情等情，業
    經臺灣新北地方檢察署（下稱新北地檢署）檢察官以111年
    度偵字第7578號聲請簡易判決處刑，並由本院於111年5月2
    日繫屬，由本院以111年金簡字第336號案件審理中（下稱前
    案），並於同年111年5月5日判處被告幫助犯詐欺取財罪，
    處有期徒刑6月，如易科罰金，以一千元折算一日，尚未判
    決確定等情，此有前開起訴書、判決書下載資料、臺灣高等
    法院被告前案紀錄表、本院公務電話紀錄表各1份附卷可稽
    。
　㈡本案被告涉嫌幫助詐欺取財、幫助洗錢之事實，與前案業經
    檢察官聲請簡易判決處刑並繫屬之事實，係被告於同一時、
    地同時將其所申辦之同一中信銀行帳戶交付予同一詐欺集團
    成員「阿澤」之行為，此部分業據被告於偵查中供述在卷（
    見110年度偵字第4863號偵查卷第85頁背面），顯見被告係
    同時交付前開中信銀行帳戶予該詐欺集團成員「阿澤」之單
    一幫助行為，使該詐欺集團分別詐騙前案之告訴人等及本案
    告訴人陳采婷，前案與本案之被害人雖不同，然其屬一行為
    觸犯數罪名之想像競合犯，屬裁判上一罪之同一案件，則聲
    請人就被告同一幫助詐欺取財、幫助洗錢之犯行，復向本院
    聲請簡易判決處刑並於111年5月19日繫屬於本院，此有臺灣
    新北地方檢察署111年5月19日新北檢錫書111偵4863字第111
    9052665號函上本院收狀戳可憑（見本院111金簡字第382號
    卷），由於聲請簡易判決處刑與起訴具同一效力，是本案顯
    係就已提起公訴之案件重行起訴，揆諸前述，爰不經言詞辯
    論，逕就本案為不受理之判決。
四、依刑事訴訟法第452條、第303條第2款、第307條，判決如主
    文。
中　　華　　民　　國　　111 　年　　5 　　月　　31　　日
                  刑事第二十七庭　審判長法　官  張誌洋
　
　　　　　　　　　　　　　　　　　　　　法　官  莊婷羽
　　　　　　　　　　　　　　　　　　　　　
　　　　　　　　　　　　　　　　　　　　法　官  陳明珠
上列正本證明與原本無異。
如不服本判決，應於判決送達後20日內敘明上訴理由，向本院提
出上訴狀，上訴於臺灣高等法院。其未敘述上訴理由者，應於上
訴期間屆滿後20日內向本院補提理由書(均須按他造當事人之人
數附繕本)「切勿逕送上級法院」。
                                        書記官  林有象
中　　華　　民　　國　　111 　年　　5 　　月　　31　　日

附表：
編號 告訴人/ 被害人 詐騙時間 詐騙手法 匯款時間 遭詐騙金額(新臺幣) 匯款帳戶 1 告訴人 陳郡淳 110年9月29日 詐騙集團成員傳送簡訊予告訴人，嗣告訴人加入對方LINE，該詐騙集團成員佯稱投資虛擬貨幣，需先匯入投資款，致告訴人陷於錯誤而匯款。 110年10月6日14時16分 110年10月6日16時12分  50,000元  50,000元 賴俊吉中信帳戶 2 告訴人 高秋鈴 110年8月30日 詐騙集團成員傳送簡訊予告訴人，嗣告訴人加入對方LINE暱稱為W348，該詐騙集團成員佯稱投資比特幣，需先匯入投資款，致告訴人陷於錯誤而匯款。 110年10月4日17時25分 110年10月4日17時27分  50,000元  50,000元 賴俊吉中信帳戶 3 告訴人 湯立微 110年9月29日9時8分 詐騙集團成員傳送有關兼職簡訊予告訴人，嗣告訴人加入對方LINE暱稱為518002，該詐騙集團成員佯稱匯款至指定帳戶可增加網路交易量，可依據百分比獲得回饋，致告訴人陷於錯誤而匯款。 110年10月8日10時24分 110年10月8日10時59分 110年10月8日11時 10,000元  50,000元  30,000元 賴俊吉中信帳戶 4 告訴人 寸偉民 110年9月23日 詐騙集團成員傳送有關投資簡訊予告訴人，嗣告訴人加入對方LINE，該詐騙集團成員佯稱以提供投資股票等資訊，需先匯入投資款，致告訴人陷於錯誤而匯款。 110年10月8日10時34分 100,000元 賴俊吉中信帳戶 5 告訴人 盧茂盛 110年10月3日 詐騙集團成員以LINE暱稱為水陽與告訴人聯絡，佯稱以提供投資有關資訊，需先匯入投資款，致告訴人陷於錯誤而匯款。 110年10月6日17時38分 16,888元 賴俊吉中信帳戶 6 告訴人 蔡承廷 110年9月間某日 詐騙集團成員以LINE暱稱為陳淑涵與告訴人聯絡，佯稱以提供投資匯率有關資訊，需先匯入投資款，致告訴人陷於錯誤而匯款。 110年10月8日1時40分 30,000元 賴俊吉中信帳戶 7 告訴人 湯鳳滿 110年9月6日11時23分 詐騙集團成員傳送有關投資簡訊予告訴人，嗣告訴人加入對方LINE暱稱為818W，該詐騙集團成員佯稱為富盛投資理財人員，佯稱以提供投資股票等資訊，需先匯入投資款，致告訴人陷於錯誤而匯款。 110年9月28日13時5分 110年9月28日13時21分 270,000元  280,000元 賴俊吉中信帳戶 8 告訴人 鈕淑梅 110年8月間 告訴人加入詐騙集團成員LINE暱稱為林麗玉，該詐騙集團成員佯稱為投資經理及老師，佯稱以提供投資訊息，需先匯入投資款，致告訴人陷於錯誤而匯款。 110年9月30日19時45分 27,790元 賴俊吉中信帳戶 9 告訴人 張淑芳 110年10月6日前某日 告訴人加入詐騙集團成員LINE群組名稱為上善若水書院，該詐騙集團成員佯稱邀請告訴人投資虛擬貨幣，需先匯入投資款，致告訴人陷於錯誤而匯款。 110年10月6日12時56分 18,800元 賴俊吉中信帳戶 10 告訴人 吳宏旋 110年10月6日 告訴人加入詐騙集團成員LINE暱稱為怡慧及暱稱為水陽VIP高級會員，該詐騙集團成員佯以提供股票及期貨等資訊，需先匯入投資款，致告訴人陷於錯誤而匯款。 110年10月6日12時59分 38,888元 賴俊吉中信帳戶 11 告訴人 全國婷 110年10月8日 詐騙集團成員在臉書登載有關股票訊息，嗣告訴人加入對方LINE群組名稱為水陽會員內部交流AK，該詐騙集團成員LINEN暱稱為雨涵佯以提供外匯投資訊息，需先匯入投資款，致告訴人陷於錯誤而匯款。 110年10月8日14時36分 38,888元 賴俊吉中信帳戶 12 告訴人 陳美娟 110年9月30日前某日 告訴人加入詐騙集團成員LINE暱稱為xmy19953，該詐騙集團成員佯以投資訊息，需先匯入投資款，致告訴人陷於錯誤而匯款。 110年9月30日9時47分 300,000 賴俊吉中信帳戶 13 告訴人 黃淑賢 110年8月13日21時 告訴人加入詐騙集團成員LINE，該詐騙集團成員佯以提供投資股票等資訊，需先匯入投資款，致告訴人陷於錯誤而匯款。 110年10月1日13時8分 115,000元 賴俊吉中信帳戶 14 告訴人 陳俊宇 110年9月18日 詐騙集團成員傳送有關投資簡訊予告訴人，嗣告訴人加入對方LINE群組名稱為水陽會員AM，該詐騙集團成員佯以提供投資股票及黃金等資訊，需先匯入投資款，致告訴人陷於錯誤而匯款。 110年10月8日11時57分 16,888元 賴俊吉中信帳戶 15 告訴人 陳湘雲 110年8月間 詐騙集團成員傳送有關投資簡訊予告訴人，嗣告訴人加入對方LINE暱稱為唐心怡，該詐騙集團成員佯以提供投資股票等資訊，需先匯入投資款，致告訴人陷於錯誤而匯款。 110年9月30日12時47分 13,888元 賴俊吉中信帳戶 16 告訴人 黃政頤 110年9月8日20時 告訴人加入詐騙集團成員LINE暱稱為羅主柔，該詐騙集團成員佯以提供黃金期貨投資等資訊，需先匯入投資款，致告訴人陷於錯誤而匯款。 110年10月4日20時54分 30,000元 賴俊吉中信帳戶 17 告訴人 莊馥綿 110年9月間 詐騙集團成員傳送有關投資簡訊予告訴人，嗣告訴人加入對方LINE，該詐騙集團成員佯以提供投資股票等資訊，需先匯入投資款，致告訴人陷於錯誤而匯款。 110年10月8日11時58分 38,888元 賴俊吉中信帳戶 18 告訴人 謝雅玟 110年9月8日 告訴人加入詐騙集團成員LINE群組名稱為台股當沖-短線，該詐騙集團成員LINE暱稱為Ancheng佯以提供投資股票等資訊，需先匯入投資款，致告訴人陷於錯誤而匯款。 110年10月5日12時9分 10,000元 賴俊吉中信帳戶 19 告訴人 黃香瑜 110年9月30日 詐騙集團成員在某網站佯以提供投資等資訊，需先匯入投資款，致告訴人陷於錯誤而匯款。 110年9月30日15時2分 110年9月30日15時10分 30,000元  20,000元 賴俊吉中信帳戶 20 告訴人 李淑伊 110年8月間 告訴人加入詐騙集團成員LINE暱稱為美琳，該詐騙集團成員佯以提供投資等資訊，需先匯入投資款，致告訴人陷於錯誤而匯款。 110年10月4日20時31分 50,000元 賴俊吉中信帳戶 21 告訴人 莊炳宏 110年9月27日 詐騙集團成員傳送有關投資簡訊予告訴人，嗣告訴人加入對方LINE暱稱為林夢婷，該詐騙集團成員佯以提供投資股票等資訊，需先匯入投資款，致告訴人陷於錯誤而匯款。 110年10月8日1時40分 4,000元 賴俊吉中信帳戶 22 告訴人 林育正 110年8月23日10時40分 詐騙集團成員傳送有關投資簡訊予告訴人，嗣告訴人加入對方LINE暱稱為筱筱，該詐騙集團成員佯以提供投資股票等資訊，需先匯入投資款，致告訴人陷於錯誤而匯款。 110年10月4日11時49分 8,888元 賴俊吉中信帳戶